【裁判字號】    89,上訴,1933
【裁判日期】    890913
【裁判案由】    懲治盜匪條例
【裁判全文】
臺灣高等法院臺中分院刑事判決                  八十九年度上訴字第一九三三號
    上  訴  人  臺灣臺中地方法院檢察署檢察官
    被      告  乙○○
    選任辯護人  江來盛
右上訴人因被告懲治盜匪條例案件，不服臺灣臺中地方法院八十九年度訴字第一六八
一號中華民國八十九年九月十三日第一審判決（起訴案號：臺灣臺中地方法院檢察署
八十九年度偵字第六二六三號），提起上訴，本院判決如左：
    主  文
上訴駁回。
    理  由
一、本件公訴意旨以：被告乙○○（以下稱被告）於民國（以下同）八十九年四月十
    三日傍晚，在臺中市○○○路口拖吊場旁之榮哥小吃攤與多位友人餐聚，其間被
    告雖有飲用啤酒以及保力達Ｂ等酒類飲料，惟並未酒醉。嗣於同日晚間七時十分
    許，餐畢後即離去，後被告在臺中市○○路與英士路口，招呼由甲○○所駕駛車
    號ＯＲ—四八六號之計程車，欲搭乘前往位於臺中市○○路與梅亭街口之親親戲
    院，以便騎乘其先前放置於該處之機車返家。於同日晚間七時二十分許，當甲○
    ○之車行至北屯路十四號彰化銀行北屯分行前時，被告竟臨時起意，基於意圖為
    自己不法之所有，先則詢問甲○○身上有無金錢，待甲○○答稱沒有後，被告即
    趨前以手毆打甲○○之胸部，並出手欲搶奪甲○○置於上衣左邊口袋內之黑色皮
    夾（內有新臺幣一千元等財物）。乃甲○○見狀即緊握皮夾下車，往彰化銀行北
    屯分行之方向奔跑走避，詎被告見狀亦下車追逐，待於彰化銀行北屯分行前趕上
    甲○○後，即繼續以手抓住甲○○不放，並以手腳毆打甲○○欲強取其身上之金
    錢及皮夾，惟因甲○○緊握皮夾終未得手。嗣因甲○○於逃跑過程中大聲呼救，
    為彰化銀行北屯分行正值行保全勤務之陳正敏聞聲出來查看，適於當地巡邏之員
    警亦趕到，隨即合力將被告當場予以逮捕。因認被告有犯懲治盜匪條例第五條第
    二項、第一項之盜匪未遂罪等語。
二、按犯罪事實應依證據認定之，無證據不得推定其犯罪事實；又不能證明被告犯罪
    者，應諭知無罪之判決；刑事訴訟法第一百五十四條、第三百零一條第一項分別
    定有明文。又犯罪事實之認定，應憑真實之證據，倘證據是否真實尚欠明確，自
    難以擬制推測之方法，為其判斷之基礎；而認定犯罪事實之證據係指足以認定被
    告確有犯罪行為之積極證據而言，該項證據自須適合於被告犯罪事實之認定，始
    得採為斷罪資料，最高法院五十三年著有臺上字第六五六號、二十九年上字第三
    一○五號判例。且刑事訴訟上證明之資料，無論其為直接或間接證據，均須達於
    通常一般之人均不致有所懷疑，而得確信其為真實之程度，始得據為有罪之認定
    ，若其關於被告是否犯罪之證明未能達此程度，而有合理懷疑之存在，致使無從
    形成有罪之確信，根據「罪證有疑，利於被告」之證據法則，即不得遽為不利被
    告之認定，亦有最高法院七十六年度臺上字第四九八六號判例可稽。其以情況證
    據（即間接證據）斷罪時，尤須基於該證據在直接關係上所可證明之他項情況事
    實，本乎推理作用足以確證被告有罪，方為合法，不得徒憑主觀上之推想，將一
    般經驗上有利被告之其他合理情況逕予排除，此觀諸最高法院三十二年上字第六
    十七號判例意旨亦甚彰明。
三、本件訊據被告對有於八十九年四月十三日傍晚，在臺中市○○○路口拖吊場旁之
    榮哥小吃攤與多位友人餐聚，同日晚間七時十分許，餐畢離去，後在臺中市○○
    路與英士路口，招呼由甲○○所駕駛車號ＯＲ—四八六號之計程車，並於同日晚
    間七時二十分許，至北屯路十四號彰化銀行北屯分行前時，與甲○○因故發生爭
    執之事實並不諱言，惟否認有強盜之犯行，辯稱：伊當時已醉酒，其記憶中有可
    能係因對車資或其他事與甲○○爭執拉扯，並非要強盜被害人之皮夾等語。查（
    一）本件證人蔡敏雄於原審法院審理中到庭證稱：「我們是在當天在榮哥小吃攤
    碰面，因久未見面，就在那裡小酌，我們是三點多喝到六點多，後來六點多我要
    離開向被告打招呼，他已喝醉了」；另證人郭明達亦於原審法院審理中亦到庭證
    稱：「大約到五點多我就去到那裡，我有與乙○○喝酒，我們喝的是米酒加保力
    達，當時我到現場，蔡敏雄還沒走，但乙○○快醉了，我大約六時三十分先行離
    去，那時乙○○就快撐不住了：：：」；證人張元昌亦證稱：「我大約在被告離
    開前三、四十分鐘到現場，因被告已喝醉了，我就叫計程車送他回去，當時他已
    站不穩了：：：」、「：：：被告上車時，眼神呆滯，我替他開車門：：：」、
    「：：：以當時情形，被告如果搶人，可能也跑不掉，所以應該不可能去搶：：
    ：」等語。另本件起訴事實所指之被害人即計程車司機甲○○於原審法院審理中
    亦到庭陳稱被告上車後，是坐在司機座旁，被告上車後起初二、三分鐘並沒講話
    ，但身體一直不穩，時而靠碰過來，其都予以撥開，加以其後來語無倫次，並動
    手動腳，未能安靜下來，所以想拒載請被告下車，但被告不肯，甚且更生氣，適
    時車子到親親戲院、彰化銀行前，伊見有警察在巡邏，所以才緊急停車，並開門
    跑出，高喊強盜，以便警可以即時過來處理脫困等情。綜上所述，本件被告於八
    十九年四月十三日晚間七時十分許，在臺中市○○路與英士路口，搭乘甲○○所
    駕駛之計程車時，應確已泥醉無疑。（二）被害人甲○○於原審法院審理中亦陳
    稱是因被告在車上與其拉扯時，有碰到伊之上衣口袋有摸到皮包，所以才本能的
    害怕，於下車時高喊被告強盜，使警察能趕快過來處理，被告並未叫其拿出錢來
    或拿去皮包等語。另證人即在彰化銀行北屯分行正值保全勤務之陳正敏於偵、審
    中到庭均證稱其只看到被告有以拳頭或腳踢打甲○○，並未看到被告有在搶甲○
    ○皮包情形。另證人即本件現場處理員警伍長雄於原審法院審理中亦庭陳是因甲
    ○○在喊搶奪，但甲○○的皮包並無被拿走等語。由以上情況觀之，亦無積極證
    據足以證明被告有強盜甲○○皮包之犯行。（三）核本案案發現場之臺中市○○
    路十四號彰化銀行北屯分行前，係屬臺中市之鬧區，此為眾所皆知之事實，且本
    件案發時又係於傍晚七時二十分許，人潮甚多，苟被告有意強盜甲○○財物，當
    無擇此時、地下手，而不慮無法脫身之理。（四）矧被告如係強盜罪犯，於甲○
    ○下車向警高喊被告強盜，並於警員前來處理時，理會心虛，落慌而逃，但據現
    場處理員警伍長雄於偵查中所證：「當時我見他們在拉扯，我把雙方拉開：：：
    在處理時，被告還有打甲○○數下：：：」等語以觀，如指被告有強盜之意圖，
    亦顯已常情有違。是以被告所辯：伊當時已酒醉，且係因對車資有爭執始與被害
    人拉扯，並非要強盜被害人之皮夾等情，尚屬合理且與事實相符。此外復查無其
    他積極證據足以證明被告有起訴書所載之犯罪事實，本件依首開說明，應為被告
    無罪之判決。因此原審以不能證明被告犯罪而諭知無罪之判決，核無不合，檢察
    官上訴意旨，仍執前詞，任意指摘原判決不當，經核非有理由，應予駁回。
四、據上論結，應依刑事訴訟法第三百六十八條，判決如主文。
本案經檢察官丙○○到庭執行職務。
中      華      民      國    八十九年     十二     月     十二     日
                                  臺灣高等法院臺中分院刑事第十庭
                                        審判長法  官  林  照  明
                                              法  官  李  寶  堂
                                              法  官  蕭  廣  政
右正本證明與原本無異。
檢察官得上訴。
如不服本判決應於收受送達後十日內向本院提出上訴書狀，其未敘述上訴之理由者並
得於提起上訴後十日內向本院補提理由書（均須按他造當事人之人數附繕本）。
                                              書記官  黃  禎  祥
中      華      民      國    八十九     年     十二    月    十三      日
                                                                        Ｃ


司法院資訊處製作；財團法人民間司法改革基金會備份。
